臺灣臺北地方法院刑事判決　　　　　　　 94年度易字第379號
　　公　訴　人　臺灣臺北地方法院檢察署檢察官
　　被　　　告　甲○○
　　選任辯護人　連兆宗律師
上開被告因詐欺案件，經檢察官提起公訴（九十三年度偵字第六
五七二號），本院判決如下：
    主  文
甲○○幫助意圖為自己不法之所有，以詐術使人將本人之物交付
，處有期徒刑伍月，如易科罰金，以佰元折算壹日。
    事  實
一、甲○○能預見提供自己之帳戶供他人使用可能係供他人作為
    詐欺犯罪之用，竟基於幫助他人實施詐欺之不確定故意，於
    民國九十二年九月十日起至同年月十二日間某時，在不詳處
    所，將其前於同年月十日在中國信託商業銀行新店分行（設
    於臺北縣新店市○○路○段六號）開立帳戶（帳號為000
    000000000000號）之存摺、金融卡及密碼交付
    與姓名年籍不詳之成年男子使用，供作存提款及匯款之用，
    幫助上開成年男子實施詐欺犯行，嗣該名男子於九十二年九
    月十九日下午一時許，假藉「中區國稅局王課長」名義致電
    乙○○，佯稱當日為乙○○之女林凡珍退稅九千元之最後期
    限等語，使乙○○陷於錯誤而依上開男子指示辦理提款機操
    作，並自其女林凡珍所開立之泛亞銀行帳戶內陸續將共新臺
    幣（下同）十一萬六千八百九十六元匯入甲○○所開立之上
    開帳戶，乙○○於轉帳完畢後雖發覺有異，並報警處理，然
    前開款項已於同日遭人提領一空。
二、案經臺北市政府警察局信義分局報請臺灣臺北地方法院檢察
    署檢察官偵查起訴。
    理  由
一、訊據被告甲○○固不否認其於上開時間、地點開立中國信託
    商業銀行新店分行帳戶，領有存摺、金融卡，並曾變更密碼
    為其大學座號，且其未曾使用上開中國信託銀行帳戶，而證
    人乙○○於上開時間匯入上開款項進入其所開立上開帳戶等
    情，惟矢口否認有何主動將帳戶交付他人以幫助詐欺之犯行
    ，並辯稱：伊係因學生家長要求而開立本案之帳戶，並有申
    請網路語音、電話語音查詢及轉帳之功能，在開戶時有取得
    一個金融卡之原始密碼，伊一拿到就將密碼更改為伊大學座
    號○三五八，伊即將更改後之密碼寫在原始之密碼單上，但
    開戶後伊並未使用，就將上開帳戶資料與其他聯邦銀行公館
    分行、中華銀行新生南路分行、臺灣銀行新店分行之帳戶資
    料放在住處衣櫥內，後來於九十二年九月中旬要搬家時才發
    現上開帳戶資料及護照均遺失，伊即在當時一一以電話掛失
    。伊個人使用有兩組密碼云云。經查：
  (一)證人乙○○因遭姓名年籍不詳自稱「中區國稅局王課長」成
    年男子施用詐術而陷於錯誤將款項匯入被告上開中國信託銀
    行帳戶等情，為被告所不否認，並有證人乙○○於警詢中證
    述明確可據，且有中國信託商業銀行九十四年九月十六日所
    發中信銀集作0000000000六四號函檢附歷史交易
    查詢報表在卷可資佐證，足認被告所開立之上開中國信託銀
    行帳戶曾遭上開姓名年籍不詳自稱「中區國稅局王課長」之
    成年男子作為實施詐欺犯行之用。
  (二)本案被告上開中國信託銀行帳戶自九十二年九月十日開戶後
    ，於同年月十二日起即有多筆跨行轉帳、金融卡提領之往來
    記錄，於同年月十二日上午九時三十九分許、晚上七時十三
    分許更有二筆分別跨行轉出一元、十元進入上海商業銀行松
    南分行張智鈞帳戶（帳號為00000000000000
    號）、聯邦銀行桃園分行范秀琴帳戶（帳號為000000
    000000號）之記錄，而上開張智鈞、范秀琴帳戶分經
    列為警示戶、靜止戶，此有被告上開中國信託銀行帳戶對帳
    單、中國信託銀行新店分行九十三年十月十二日所發中信銀
    字第九三○三一四二○○三五號函、上海商業銀行松南分行
    九十三年十一月十一日所發（九三）上松字第一三八號函附
    資料、聯邦銀行桃園分行九十三年十一月十五日所發（九三
    ）聯桃園字第○五一一號函附資料在卷可參，且證人張智鈞
    亦於偵查中到庭證稱：伊有在上海銀行開立帳戶，並於申辦
    帳戶後一、二日即出售等語（見臺灣臺北地方法院檢察署九
    十三年度偵字第六五七二號卷第九九頁），可知被告上開中
    國信託銀行帳戶相關提領資料於九十二年九月十二日即已為
    上開姓名年籍不詳自稱「中區國稅局王課長」成年男子所取
    得並測試是否可使用。另被告並未在臺灣銀行新店分行開立
    帳戶、被告中華銀行新生分行、聯邦銀行公館分行帳戶分係
    於九十二年十月一日辦理止扣、存摺掛失，上開中國信託銀
    行帳戶則係於九十二年九月二十六日辦理存摺、印鑑及金融
    卡之掛失，此分有臺灣銀行新店分行九十四年四月二十六日
    所發新店營字第○九四○○○二四○○一號函、中華銀行新
    生分行九十四年四月二十八日所發（九四）中銀生字第○○
    五九號函附資料、聯邦銀行公館分行九十四年五月十一日所
    發（九四）聯公館字第○○七○號函附資料、中國信託商業
    銀行九十四年九月十六日所發中信銀集作00000000
    00六四號函附資料及九十四年九月三十日所發中信銀集作
    0000000000一三號函在卷可按，若如被告所述於
    九十二年九月中旬即已發現上開帳戶提領資料及護照遺失，
    豈有不立即報警處理並辦理掛失以維自身帳戶使用安全及避
    免帳戶內款項遭人盜領之理？被告竟遲至九十二年九月二十
    六日及同年十月一日始辦理相關帳戶掛失手續，尚難認與常
    情事理相合。此外，依一般社會常情，欲使用金融卡領取款
    項者，須於金融機構所設置之自動櫃員機上依指令操作，並
    輸入正確之密碼，方可順利領得款項，若非帳戶所有人同意
    、授權而告知金融卡密碼等情況，單純持有金融卡之人，欲
    隨機輸入號碼而領取款項之機會，以磁條金融卡四位密碼（
    每位由○至九，應有○○○○至九九九九等不同之組合）之
    設計，不法之人任意輸入號碼而與正確之密碼相符者，機率
    微乎其微，又依常情而論，稍有社會歷練、經驗之人，均知
    金融卡應與其存摺、密碼分別保存，或者將密碼牢記心中而
    不在任何物體上標示或載明密碼，以免徒增帳戶款項遭人持
    金融卡併同輕易得知之密碼盜領款項，被告尚非屬至愚之輩
    ，前揭社會經驗常情，亦應為被告所知稔，況金融存款帳戶
    事關存戶個人財產權益之保障，其與存戶及提款卡結合，專
    有性自屬更高，若落入不明人士手中，極易被利用為取贓之
    犯罪工具，是一般人均有妥為保管以防止他人任意使用之認
    識，本案被告於取得上開中國信託銀行帳戶並變更為其個人
    使用之密碼即大學座號後，竟又將變更後之密碼記載在原始
    密碼單後與金融卡、存摺一同保管，此均與上揭經驗法則有
    違，被告所辯上開中國信託銀行帳戶提領資料遺失云云，實
    難採信。是本案被告確有主動提供上開中國信託銀行帳戶提
    款資料即金融卡、密碼及存摺與姓名年籍不詳自稱「中區國
    稅局王課長」成年男子使用之情，應堪認定。
  (三)又一般國人向金融機構開設帳戶，並無任何法令限制，若係
    用於存提款之正當用途，大可光明正大自行申請使用，而帳
    戶之用途係用來存提款項，一旦有人收集他人帳戶做不明使
    用，依一般常識認知，極易判斷乃係該隱身幕後之使用人基
    於使用別人之帳戶，存提款情形可不易遭人循線追查之考慮
    而為，自可產生與不法犯罪目的相關之合理懷疑，且依一般
    稍具知識之人，對於日常生活常見之不法之徒，利用他人帳
    戶以掩人耳目進行之不法行為中，最常見者不外乎詐騙他人
    錢財，而以帳戶作為犯罪工具，是存摺、印鑑、密碼、金融
    卡等乃係個人重要物件，一般人自不會任意交由他人保管，
    被告竟仍將上開帳戶之存摺、密碼及金融卡均交予來路不明
    人士使用，則被告對該收集帳戶之人可能利用帳戶從事詐欺
    犯罪應可預見其發生，而被告仍願意提供使用，足見被告於
    提供帳戶之時，主觀上有幫助他人詐欺取財之故意，洵堪認
    定。
  (四)綜上所述，本件事證業已明確，被告幫助詐欺犯行堪以認定
    。
二、被告與姓名年籍不詳自稱「中區國稅局王課長」之成年男子
    並無實施犯罪之犯意聯絡及行為分擔，被告基於幫助詐欺之
    意思而提供帳戶供助力促使上開詐欺犯行之實現，應為幫助
    犯，故核被告所為，係犯刑法第第三十條第一項、第三百三
    十九條第一項之幫助詐欺取財罪。被告基於幫助之犯意而為
    詐欺構成要件以外之行為，係刑法第三十條第一項所定之幫
    助犯，依刑法第三十條第二項之規定減輕其刑。爰審酌被告
    矢口否認犯行，並飾詞狡辯，犯後態度不佳，且所為幫助他
    人詐欺取財之犯行，擾亂金融社會秩序，對證人乙○○財產
    造成損害之程度等情狀，量處如主文所示之刑，並諭知易科
    罰金之折算標準。
據上論斷，應依刑事訴訟法第二百九十九條第一項前段，刑法第
三百三十九條第一項、第三十條第一項前段、第二項、第四十一
條第一項前段，罰金罰鍰提高標準條例第一條前段、第二條，判
決如主文。
本案經檢察官黃文明到庭執行職務
中　　華　　民　　國　　94　　年　　11　　月　　25　　日
                        臺灣臺北地方法院刑事第八庭
                            審判長法  官  陳德民
                                  法  官  孫曉青
                                  法  官  唐于智
上正本證明與原本無異。
如不服本判決，應於判決送達後10日內，向本院提出上訴狀。
                                  書記官  李玟郁
中　　華　　民　　國　　94　　年　　11　　月　　28　　日
附錄本案論罪法條
刑法第339條第1項
意圖為自己或第三人不法之所有，以詐術使人將本人或第三人之
物交付者，處5 年以下有期徒刑、拘役或科或併科1 千元以下罰
金。
